臺灣高等法院民事裁定
109年度家抗字第126號
抗  告  人  趙世榮  
上列抗告人因與相對人趙梓任等間分割遺產事件，對於中華民國
109年10月21日臺灣基隆地方法院109年度家補字第199號裁定，
關於核定訴訟標的價額部分，提起抗告，本院裁定如下： 
    主  文
抗告駁回。
抗告費用由抗告人負擔。    
    理  由
一、按訴訟標的之價額，由法院核定。核定訴訟標的之價額，以
    起訴時之交易價額為準；無交易價額者，以原告就訴訟標的
    所有之利益為準。分割共有物涉訟，以原告因分割所受利益
    之價額為準，民事訴訟法第77條之1第1項、第2項、第77條
    之11分別定有明文。又民法第1164條所定之遺產分割，係以
    遺產為一體，整個的為分割，並非以遺產中各個財產之分割
    為對象，則於分割遺產之訴，其訴訟標的價額及上訴利益額
    自應依全部遺產於起訴時之總價額，按原告所占應繼分比例
    定之（最高法院104年度台抗字第787號判決意旨參照）。前
    開規定及說明，依家事事件法第51條規定，於家事訴訟事件
    亦有準用。
二、抗告意旨略以：基隆市○○區○○段000地號土地及同區段191地
    號土地（下各稱190地號、191地號土地），係訴外人黃美蓁
    借用被繼承人趙張來有名義購買，桃園市○○區○○○段000○00
    地號土地（下稱696之11地號土地）係相對人趙義隆借名登
    記在被繼承人名下，均非屬遺產；又伊為被繼承人支出喪葬
    費新臺幣（下同）26萬3,190元及看護費31萬1,145元，合計
    57萬4,335元，應於被繼承人所遺財產中扣除。原法院漏未
    審酌上開情事，逕以核定之遺產總額計算本件訴訟標的價額
    ，伊就原裁定核定訴訟標的價額部分不服，提起抗告。
三、經查，抗告人於原法院以相對人為被告起訴請求分割被繼承
    人之遺產，揆諸首開說明，本件分割遺產訴訟之訴訟標的價
    額，應以抗告人起訴時主張其因分割遺產所受利益之客觀價
    額，按其所佔應繼分比例定之。而依財政部北區國稅局民國
    109年5月22日核發之遺產稅免稅證明書所示，被繼承人遺產
    價值為754萬1,921元（見原法院卷第47頁）。則原法院按抗
    告人應繼分四分之一計算，核定本件訴訟標的價額為188萬5
    ,480元（計算式：7,541,921×1/4=1,885,480，元以下四捨
    五入），並無違誤。抗告人主張190地號、191地號土地，係
    黃美蓁借用被繼承人名義購買，696之11地號土地係趙義隆
    借名登記在被繼承人名下，均非屬遺產，應予扣除，另應於
    被繼承人所遺財產中扣除其為被繼承人支出喪葬費26萬3,19
    0元及看護費31萬1,145元等語，惟上開不動產登記為被繼承
    人所有，自屬遺產之一部分，縱依抗告人主張該等不動產係
    屬黃美蓁、趙義隆借用被繼承人名義登記，亦屬兩造對借用
    名義之人所負返還借名登記物義務，與喪葬費負擔均屬分割
    方法問題，抗告人主張不計入遺產，容有誤會，並無可取。
    從而，抗告人執此指摘原裁定關於核定訴訟標的價額部分為
    不當，聲明廢棄，難認有理，應予駁回。　　
四、據上論結，本件抗告為無理由，爰裁定如主文。　　
中　　華　　民　　國　　109 　年　　12　　月　　18　　日
                  家事法庭
                      審判長法  官  吳光釗
                            法  官  游悅晨
                            法  官  江春瑩
正本係照原本作成。
本裁定除以適用法規顯有錯誤為理由外，不得再抗告。如提起再
抗告，應於收受送達後10日內委任律師為代理人向本院提出再抗
告狀。並繳納再抗告費新臺幣１千元。
中　　華　　民　　國　　109 　年　　12　　月　　18　　日

  　　　　　　　　　　　　　書記官  莊智凱